---
title: "Coesão partidária no Senado, 2023"
author: "Vinicius Santos"
format:
  html: default
  pdf: default
  revealjs: default
execute:
  echo: false
  cache: true
---

```{r}
#| label: setup
#| include: false
library(senatebR)
library(tidyverse)

votacoes <- extrair_votacoes_nominais_por_ano(anos = 2023)

rice <- votacoes |>
  filter(Secreta == "N", Votos.Voto %in% c("Sim", "Não")) |>
  count(CodigoSessaoVotacao, Votos.SiglaPartido, Votos.Voto) |>
  pivot_wider(names_from = Votos.Voto, values_from = n, values_fill = 0) |>
  rename(sim = "Sim", nao = "Não") |>
  filter(sim + nao >= 3) |>
  mutate(rice = abs(sim - nao) / (sim + nao))

coesao <- rice |>
  group_by(Votos.SiglaPartido) |>
  summarise(rice_medio = mean(rice), n_votacoes = n(), .groups = "drop") |>
  filter(n_votacoes >= 20) |>
  arrange(desc(rice_medio))
```

## O que fizemos

Coletamos todas as votações nominais do Senado em 2023 via `senatebR` e calculamos o Índice de
Rice — `|sim − não| / (sim + não)` — para cada partido com pelo menos 20 votações registradas.

## Resultado

O Rice médio entre os partidos analisados foi de `r round(mean(coesao$rice_medio), 2)`, com o
partido mais coeso registrando `r round(max(coesao$rice_medio), 2)`.

```{r}
#| label: grafico-coesao
coesao |>
  ggplot(aes(x = rice_medio, y = fct_reorder(Votos.SiglaPartido, rice_medio))) +
  geom_col(fill = "#17543A", width = .7) +
  geom_text(aes(label = sprintf("%.2f", rice_medio)), hjust = -0.2, size = 4) +
  scale_x_continuous(limits = c(0, 1.05)) +
  labs(
    title = "Partidos votam como blocos?",
    subtitle = "Índice de Rice médio, nominais de 2023",
    x = "Rice médio", y = NULL,
    caption = "Fonte: Senado Federal via senatebR"
  ) +
  theme_minimal(base_size = 13)
```

```{r}
#| label: tabela-coesao
coesao |>
  gt::gt() |>
  gt::tab_header(title = "Coesão partidária, nominais de 2023") |>
  gt::fmt_number(columns = rice_medio, decimals = 2)
```

## Nota

`cache: true` evita recoletar a cada render. Sem isso, cada vez que você corrigir uma vírgula no
texto, o script bate na API de novo. E o número no texto (`round(mean(coesao$rice_medio), 2)`) vem
do objeto `coesao`, não foi digitado — se os dados mudarem, o texto muda junto. É aqui que a
reprodutibilidade deixa de ser discurso: `quarto render relatorio_exemplo.qmd` reproduz este
documento inteiro a partir da API do Senado.
